臺灣高等法院臺中分院刑事判決
111年度上易字第611號

上  訴  人  臺灣南投地方檢察署檢察官 
被      告  鄒雲平







上列上訴人因被告竊盜案件，不服臺灣南投地方法院111年度易
字第50號中華民國111年5月31日第一審判決（起訴案號：臺灣南
投地方檢察署110年度偵字第5341號、110年度偵緝字第190號）
，提起上訴，本院判決如下：
    主  文
上訴駁回。
    事  實
一、鄒雲平意圖為自己不法之所有，基於竊盜之犯意，分別為下
    列行為：
　㈠於民國109年12月15日15時許至109年12月29日2時許前間之某
    時，前往陳鳳嬌位於南投縣○○鄉○○村○○巷00○000號之居處，
    徒手拆卸窗戶後侵入上開住宅，竊取陳鳳嬌所有之玉手環1
    只（價值新臺幣〈下同〉3萬元）、碎鑽戒指1只（價值6萬元
    ）、18K金戒指1只（價值2,000元）、銀戒指1只（價值不詳
    ），得手後離去。
  ㈡於110年7月29日0時1分許，趁其投宿在南投縣○里鎮○○路0段0
    0號之○○○旅社之際，徒手竊取放置在旅社大廳、由李嘉囷所
    管領之水冷扇1臺（價值5,500元），得手後離去。
二、案經陳鳳嬌、李嘉囷分別訴由南投縣政府警察局埔里分局、
    南投縣政府警察局集集分局報請臺灣南投地方檢察署檢察官
    偵查起訴。
    理  由
一、證據能力之說明：
  ㈠刑事訴訟法第159條之5規定：「被告以外之人於審判外之陳
    述，雖不符前4條（即第159條之1至第159條之4）之規定，
    而經當事人於審判程序同意作為證據，法院審酌該言詞陳述
    或書面陳述作成時之情況，認為適當者，亦得為證據。當事
    人、代理人或辯護人於法院調查證據時，知有第159條第1項
    不得為證據之情形，而未於言詞辯論終結前聲明異議者，視
    為有前項之同意」。立法意旨在於傳聞證據未經當事人之反
    對詰問予以核實，原則上先予排除。惟若當事人已放棄反對
    詰問權，於審判程序中表明同意該等傳聞證據可作為證據，
    或於言詞辯論終結前未聲明異議，基於尊重當事人對傳聞證
    據之處分權，及證據資料愈豐富，愈有助於真實發見之理念
    ，且強化言詞辯論主義，使訴訟程序得以順暢進行，上開傳
    聞證據亦均具有證據能力。本案以下所引用被告鄒雲平以外
    之人於審判外所為言詞或書面陳述之供述證據，迄本院言詞
    辯論終結前，檢察官、被告鄒雲平就該等證據之證據能力均
    未聲明異議，本院審酌該等證據作成時之情況，並無違法取
    證或其他瑕疵，認為適於作為本案認定事實之依據，依上開
    規定及說明，該等供述證據應具有證據能力。
  ㈡刑事訴訟法第159條至第159條之5有關傳聞法則之規定，乃對
    於被告以外之人於審判外之言詞或書面陳述之供述證據所為
    規範，至非供述證據之物證，或以科學、機械之方式，對於
    當時狀況所為忠實且正確之記錄，性質上並非供述證據，均
    應無傳聞法則規定之適用，如該非供述證據非出於違法取得
    ，並已依法踐行調查程序，即不能謂其無證據能力。本案以
    下所引用之非供述證據，並無證據證明有出於違法取得之情
    形，復經本院依法踐行調查程序，自具有證據能力。
二、認定事實所憑之證據及理由：
    訊據被告鄒雲平就上揭事實均坦承不諱，核與證人即告訴人
    陳鳳嬌、李嘉囷於警詢中之證述相符，並有南投縣政府警察
    局勘察採證同意書、南投縣政府警察局投警鑑字第11000110
    73號函、內政部警政署刑事警察局刑生字第1100006492號鑑
    定書各1份、告訴人陳鳳嬌之住家照片8張、南投縣政府警察
    局集集分局魚池分駐所受理各類案件紀錄表、受理刑事案件
    報案三聯單各1份（告訴人陳鳳嬌部分）、○○○貴賓資料表1
    份、○○○旅社及監視器畫面擷取照片12張在卷可參，足認被
    告任意性自白與事實相符，可以採信，上開事實堪可認定。
    綜上，本案事證明確，被告犯行足以認定，應依法論科。
三、論罪科刑
　㈠按刑法第321條第1項第2款於108年5月29日經修正公布，自同
    年月31日生效施行，將原條文之「門扇」修正為「門窗」。
    在修正前，實務向來認為「門扇」專指門戶，即分隔住宅或
    建築物內外之間的出入口大門，至於「其他安全設備」乃指
    門扇、牆垣以外，依通常觀念足認防盜之一切設備，如電網
    、門鎖以及窗戶等是。而從該次修正理由明白表示「『門扇』
    修正為『門窗』……，以符實務用語」等語，可知新法修正後，
    窗戶應屬該條文所規範的「門窗」而非「其他安全設備」甚
    明；而所謂「其他安全設備」，指門窗、牆垣以外，依通常
    觀念足認防盜之一切設備而言。又該條款所謂「毀」係指毀
    壞，稱「越」則指踰越或超越。經查，本案如事實欄一㈠所
    示部分，被告係徒手拆卸告訴人陳鳳嬌之住處窗戶後侵入屋
    內，自屬踰越窗戶侵入住宅之行為。是核被告如事實欄一㈠
    所為，係犯刑法第321條第1項第2款、第1款（原審判決於理
    由欄雖漏未論述該款規定，然於主文欄已詳予宣示，應予補
    充）之踰越窗戶侵入住宅竊盜罪；如事實欄一㈡所為，係犯
    刑法第320條第1項之竊盜罪。
  ㈡被告前揭犯行，犯意各別，行為互殊，應分論併罰。
  ㈢被告固有起訴書所載之前科紀錄，並經公訴檢察官於原審審
    理中提出臺灣南投地方檢察署自行收納款項統一收據1份為
    憑，然參照最高法院刑事大法庭110年度台上大字第5660號
    裁定意旨，說明檢察官就被告成立累犯以及應加重其刑之事
    項，應承擔主張（兼含提出證據）之責任，並指出證明方法
    加以說服，法院始得為被告犯行是否構成累犯以及應否加重
    其刑之認定，則檢察官除提出證據證明被告構成累犯之基礎
    事實外，並應指出證明方法說明被告有何應加重其刑之理由
    。本案檢察官於原審雖提出被告構成累犯之臺灣南投地方檢
    察署自行收納款項統一收據1份，然未具體指出被告有何應
    加重其刑之理由，是原審僅將該前科紀錄列為刑法第57條第
    5款所定「犯罪行為人之品行」之審酌事項，而不依刑法第4
    7條第1項規定將被告論以累犯並加重其刑。
四、原審以本案被告鄒雲平上開各件事證明確，並審酌被告踰越
    窗戶侵入他人住宅竊取財物，又趁投宿旅社之際，擅自竊取
    他人店內物品，侵害他人財產法益，法治觀念薄弱，所為應
    予非難，犯後雖坦承犯行，惟竊得之上開物品均未返還告訴
    人，亦未賠償予告訴人，暨其於107年間因施用毒品案件，
    經臺灣南投地方法院判決判處有期徒刑3月確定，於107年11
    月6日易科罰金執行完畢之素行，有臺灣高等法院被告前案
    紀錄表在卷可參，被告自述國中畢業之智識程度、經濟勉持
    ，育有一名就讀國三之兒子，目前由母親代為扶養之生活狀
    況等一切情狀，分別量處如原審判決主文所示之刑，並就竊
    盜罪所宣告之刑，諭知易科罰金之折算標準。再就沒收部分
    論以：按犯罪所得，屬於犯罪行為人者，沒收之；前二項之
    沒收，於全部或一部不能沒收或不宜執行沒收時，追徵其價
    額，刑法第38條之1第1項前段、第3項分別定有明文。被告
    竊得如附表編號1至5所示之物，均為犯罪所得，被告雖供稱
    已將上開竊得物品變賣，然無證據證明被告所述為真，是上
    開物品雖未扣案，仍應依刑法第38條之1第1項前段、第3項
    規定，於各宣告刑項下宣告沒收，於全部或一部不能沒收或
    不宜執行沒收時，追徵其價額等情。經核其認事用法，並無
    違誤，量刑亦稱妥適。
五、檢察官提起上訴，意旨略以：
  ㈠原審判決諭知被告鄒雲平犯踰越窗戶侵入住宅竊盜罪，處有
    期徒刑10月，又犯竊盜罪，處有期徒刑6月，固非無見。惟
    查：
  ⒈按受徒刑之執行完畢，或一部之執行而赦免後，5年以內故意
    再犯有期徒刑以上之罪者，為累犯，加重本刑至2分之1，刑
    法第47條第1項定有明文。查本件被告鄒雲平前因施用毒品
    案件，經臺灣南投地方法院以107年度埔簡字第114號判決判處
    有期徒刑3月確定，於107年11月6日易科罰金執行完畢。然
    被告卻不知悔改，於執行完畢後之5年內，故意再犯本件有
    期徒刑以上之罪，是顯已符合刑法第47條第1項累犯之法定
    要件，而屬累犯殆無疑義。
  ⒉原審雖認：「被告固有起訴書所載之前科紀錄，並經公訴人
    於審理中提出臺灣南投地方檢察署自行收納款項統一收據1
    份為憑，然參照最高法院刑事大法庭110年度台上大字第566
    0號裁定意旨，說明檢察官就被告成立累犯以及應加重其刑
    之事項，應承擔主張（兼含提出證據）之責任，並指出證明
    方法加以說服，法院始得為被告犯行是否構成累犯以及應否
    加重其刑之認定，則檢察官除提出證據證明被告構成累犯之
    基礎事實外，並應指出證明方法說明被告有何應加重其刑之
    理由。本案公訴人雖提出被告構成累犯之證據資料，然未具
    體指出被告有何應加重其刑之理由，是法院僅將該等前科紀
    錄列為刑法第57條第5款所定「犯罪行為人之品行」之審酌
    事項，而不依刑法第47條第1項規定將被告論以累犯並加重
    其刑」然：
  ⑴刑法第47條第1項仍屬現行有效之法規範，法官應依法適用之
    ：
  ①按大法官解釋第775號解釋理由書（下稱上開解釋理由書）：
    「刑法於中華民國24年1月1日制定公布（自同年7月1日施行
    ）時，其第47條規定：『受有期徒刑之執行完畢，或受無期
    徒刑或有期徒刑一部之執行而赦免後，5年以內再犯有期徒
    刑以上之罪者，為累犯，加重本刑至2分之1』；立法理由係
    以：『受刑後復犯罪，可證明通常刑之不足以懲治其特別惡
    性，而有加重其刑之必要』。嗣於94年2月2日修正公布，95
    年7月1日施行，成為系爭規定一，明定：『受徒刑之執行完
    畢，或一部之執行而赦免後，5年以內故意再犯有期徒刑以
    上之罪者，為累犯，加重本刑至2分之1』，除修正累犯要件
    之再犯限於故意犯者外，其餘仍維持構成累犯者加重本刑之
    法律效果。其修正理由略稱：『累犯之加重，係因犯罪行為
    人之刑罰反應力薄弱，需再延長其矯正期間，以助其重返社
    會，並兼顧社會防衛之效果』，姑不論累犯要件應如何定義
    ，立法者之所以在原違犯條款所規定之處罰外，再以系爭規
    定一加重本刑之處罰，理由在於行為人前因犯罪而經徒刑執
    行完畢或一部之執行而赦免後，理應產生警惕作用，返回社
    會後能因此自我控管，不再觸犯有期徒刑以上之罪。然而行
    為人卻故意再犯後罪，足見行為人有其特別惡性，且前罪之
    徒刑執行無成效，其對於刑罰之反應力顯然薄弱，故認有必
    要加重後罪本刑至2分之1處罰。依上開系爭規定一法律文義
    及立法理由觀之，立法者係認為行為人於前罪徒刑執行完畢
    或一部之執行而赦免後，5年內又故意違犯後罪，因累犯者
    之主觀惡性較重，故所違犯之後罪應加重本刑至2分之1。是
    系爭規定一所加重處罰者，係後罪行為，而非前罪行為，自
    不生是否違反憲法一行為不二罰原則之問題」。而認刑法第
    47條第1項尚不違憲，是其仍屬現行有效之法，則身為法律
    適用者之法官，自應毫無裁量餘地、有義務依現行法為裁判
    ，最高法院大法庭林勤純法官110年度台上大字第5660號不
    同意見書亦為相同見解。
  ②再按依其犯罪情節「應量處最低法定刑」之個案，若依累犯
    之規定加重其最低本刑，致行為人被量處超過其所犯之罪之
    法定最低本刑，將使行為人所承受之刑罰超逾其所應負擔之
    罪責，而違背憲法比例及罪刑相當原則，法院即應進行裁量
    。相對地，若法院依該個案犯罪情節，認為並無應量處法定
    最低刑度之情形，且即使依累犯規定加重其法定最低本刑，
    亦不致使行為人所承受之刑罰超過其所應負擔之罪責者，則
    法院縱未作上述裁量，而逕依累犯之規定加重其最低本刑，
    即尚無違背上述解釋意旨（按即上開解釋理由書）之問題（
    最高法院109年度台非字第139號判決參照）。
  ③是如前所述，本件被告乃係有期徒刑執行完畢後，5年內故意
    再犯本件犯罪，顯然已符合前揭立法、修正理由所述「特別
    惡性」、「犯罪行為人之刑罰反應力薄弱」之情形，且無上
    開解釋理由書中所列舉「最低法定本刑6月有期徒刑，累犯
    加重結果，最低本刑為7月有期徒刑」，此一可能致不得易
    科罰金或易服社會勞動之過苛情形，是法官不僅應於主文宣
    告被告為累犯，於量刑上，亦應無裁量餘地、有義務地依刑
    法第47條第1項加重其刑，否則即有違背法令之違誤。
  ⑵檢察官已於本件原審主張並具體指出證明方法，且經合法調
    查程序，法官自應作為論以累犯加重之裁判基礎：
  ①本件被告經檢察官提起公訴時，已於警卷、偵卷中，附有被
    告之全國刑案資料查註表，該查註表並載有前揭被告之有期
    徒刑執行完畢等相關紀錄，是應可認檢察官已於訴訟繫屬之
    時，即已主張並指出具體之證明方法。
  ②退萬步言，縱認檢察官需提出相關執行資料，此部分亦以111
    年度蒞字第873號補充理由書檢送被告上開執行資料，則依
    據卷內前科表及執行資料，可知被告於107年11月6日易科罰
    金執行完畢後，分別於109年12月15日、110年7月29日再次
    犯下本案，犯罪時間距離執行完畢時間僅相隔約2年，足認
    被告刑罰反應力薄弱，是被告2次犯行即具有較高之惡性，
    應參照司法院大法官釋字第775號解釋意旨，均予以加重其
    刑。
  ⑶再原審雖將被告前開前案紀錄，置於刑法第57條第5款「犯罪
    行為人之品行」之框架下審酌，然此舉應屬混淆刑法第47條
    第1項累犯與第57條量刑因子之意義：所謂「量刑」，係指
    法官就具體個案在應適用刑罰的法定範圍內，決定應具體適
    用的刑罰的質（種類）與量（刑度）。而刑法上，就法官如
    何在法定刑或應適用刑罰範圍內，具體量定宣告刑之標準，
    即規範在刑法第57條內，而此為法官依職權審酌之因素，與
    刑法第47條第1項需由檢察官負舉證責任之累犯加重顯然不
    同。且刑法第57條第5款之「犯罪行為人之品行」，未必僅
    指行為人過去之犯罪習性，亦包含行為人之生活品德、人格
    特徵等，反觀刑法第47條第1項之累犯成立，僅限於「故意
    犯罪」始有適用之餘地，二者不論係在舉證責任層面或係適
    用範圍層面，均有所不同，亦因此，兩者在量刑事實調查所
    踐行之程序亦有所差異（嚴格證明與自由證明之別）。是不
    宜一味地將被告之前案紀錄，置於刑法第57條內討論，否則
    無疑係混淆二者之規範意義與適用範圍。
  ⒊綜上，檢察官既於提起公訴時，同時提出被告全國刑案資料
    查註表等前科資料證據，即屬就被告構成累犯之事實提出主
    張並具體指出證明方法，且亦踐行合法調查程序，則依前開
    論述，原審即應無裁量空間而須依刑法第47條第1項，主文
    諭知被告為累犯，並於宣告刑上，予以加重其刑。然原審誤
    認檢察官未具體說明加重其刑之理由，而漏未就是否構成累
    犯實質認定，難認原判決允當。再者，倘若依照大法庭裁定
    要求，檢察官亦已以補充理由書檢送被告執行資料，並以上
    訴書說明依據累犯加重其刑之理由，益證原審判決認事用法
    之依據已有不同，請求撤銷原審判決。
  ㈡又原審判決認定「本案如犯罪事實欄一(一)所示部分，被告
    係徒手拆卸告訴人陳鳳嬌之住處窗戶後侵入屋內，自屬踰越
    窗戶侵入住宅之行為。是核被告如犯罪事實一(一)所為，係
    犯刑法第321條第1項第2款之踰越窗戶侵入住宅竊盜罪」，
    就被告所涉罪名，漏載刑法第321條第1項第1款，請予以增
    列。
  ㈢綜上所述，原判決認事用法尚嫌未洽，爰依法提起上訴，請
    將原判決撤銷，更為適當合法之判決等語。　　
六、按法院於審酌被告是否適用累犯規定而加重其刑時，訴訟程
    序上應先由檢察官就前階段被告構成累犯之事實，以及後階
    段應加重其刑之事項，主張並具體指出證明方法後，法院才
    需進行調查與辯論程序，而作為是否加重其刑之裁判基礎。
    前階段構成累犯事實為檢察官之實質舉證責任，後階段加重
    量刑事項為檢察官之說明責任，均應由檢察官分別負主張及
    具體指出證明方法之責。倘檢察官未主張或具體指出證明方
    法時，可認檢察官並不認為被告構成累犯或有加重其刑予以
    延長矯正其惡性此一特別預防之必要，且為貫徹舉證責任之
    危險結果所當然，是法院不予調查，而未論以累犯或依累犯
    規定加重其刑，即難謂有應調查而不予調查之違法。檢察官
    若未主張或具體指出證明方法，法院因而未論以累犯或依累
    犯規定加重其刑，基於累犯資料本來即可以在刑法第57條第
    5款「犯罪行為人之品行」中予以負面評價，自仍得就被告
    可能構成累犯之前科、素行資料，列為刑法第57條第5款所
    定「犯罪行為人之品行」之審酌事項。於此情形，該可能構
    成累犯之前科、素行資料既已列為量刑審酌事由，對被告所
    應負擔之罪責予以充分評價，依重複評價禁止之精神，自無
    許檢察官事後循上訴程序，以該業經列為量刑審酌之事由應
    改論以累犯並加重其刑為由，指摘原判決未依累犯規定加重
    其刑違法或不當(最高法院110年度台上大字第5660號刑事裁
    定參照)。本件被告鄒雲平固有起訴書所載之施用毒品案件
    前科，然綜觀卷內資料，檢察官在起訴書「證據並所犯法條
    」欄並未舉偵卷與警卷分別所附之刑案資料查註記錄表、內
    政部警政署刑案資訊系統摘要表為證；亦未敘明被告鄒雲平
    本件所為依刑法第47條第1項規定構成累犯，應予加重其刑
    等語。復於原審審理期日，法官問：對於卷附被告的全國前
    案紀錄表有何意見？（提示並告以要旨）時，檢察官係答：
    沒有意見，則原審檢察官顯未盡主張及具體指出被告本件犯
    行屬累犯之責。雖原審公訴檢察官有提出111年度蒞字第873
    號補充理由書，並檢附臺灣南投地方檢察署107年度執字第2
    580號「自行收納款項統一收據」1紙為憑，指被告鄒雲平本
    件有累犯之適用等語，惟其亦無隻字片語指被告本件犯行應
    予加重其刑等情，本件堪認原審檢察官並未就被告構成累犯
    之事實，以及應加重其刑之事項具體指出證明之方法；原審
    判決復參照前揭最高法院刑事大法庭110年度台上大字第566
    號裁定意旨，已將被告之前案紀錄列入刑法第57條第5款「
    犯罪行為人之品行」之量刑審酌事由，而不依累犯規定加重
    其刑，核無不當。至關於原審判決理由欄漏載被告犯刑法第
    321條第1項第1款之條文，因其於主文及理由欄均已諭知本
    件被告鄒雲平犯「…侵入住宅竊盜…」等語（原審判決第1、2
    頁），即於本件判決本旨尚無影響，復已經本院予以補充說
    明如前，故原判決對被告本件犯行未予諭知累犯，及理由欄
    漏載被告所犯罪名之法條，均不得認屬違誤，是檢察官之上
    訴，為無理由，應予駁回。
據上論斷，應依刑事訴訟法第368條，判決如主文。
本案經檢察官簡汝珊提起公訴，檢察官黃淑美提起上訴，檢察官
謝名冠到庭執行職務。
中　　華　　民　　國　  111　　年　　8　　月　　11　　日
            刑事第七庭  審判長法  官  梁  堯  銘
                              法  官  羅  國  鴻
                              法  官  張  智  雄
以上正本證明與原本無異。
不得上訴。
                              書記官  洪  宛  渝
　　　　　　　　　　　　　　　
中　　華　　民　　國　　111 　年　　8 　　月　　12　　日

                                

附錄論罪科刑法條全文
中華民國刑法第320條
意圖為自己或第三人不法之所有，而竊取他人之動產者，為竊盜
罪，處5年以下有期徒刑、拘役或50萬元以下罰金。
意圖為自己或第三人不法之利益，而竊佔他人之不動產者，依前
項之規定處斷。
前二項之未遂犯罰之。

中華民國刑法第321條
犯前條第1項、第2項之罪而有下列情形之一者，處6月以上5年以
下有期徒刑，得併科50萬元以下罰金：
一、侵入住宅或有人居住之建築物、船艦或隱匿其內而犯之。
二、毀越門窗、牆垣或其他安全設備而犯之。
三、攜帶兇器而犯之。
四、結夥三人以上而犯之。
五、乘火災、水災或其他災害之際而犯之。
六、在車站、港埠、航空站或其他供水、陸、空公眾運輸之舟、
    車、航空機內而犯之。
前項之未遂犯罰之。

【附表】
編號 竊得物品及數量 （價值詳事實欄所示） 備註 一 玉手環壹只 事實欄㈠部分 二 碎鑽戒指壹只 事實欄㈠部分 三 18K金戒指壹只 事實欄㈠部分 四 銀戒指壹只 事實欄㈠部分 五 水冷扇壹臺 事實欄㈡部分